【裁判字號】    95,小上,36
【裁判日期】    951019
【裁判案由】    返還保證金
【裁判全文】
臺灣高雄地方法院民事裁定              95年度小上字第36號
上  訴  人  甲○○
被  上訴人  劉邱瑞英即私立建功升學文理短期補習班
上列當事人間請求返還保證金事件，上訴人對於民國95年3 月28
日本院高雄簡易庭94年度雄小字第2971號第一審判決提起上訴，
本院裁定如下：
    主  文
上訴駁回。
第二審訴訟費用新臺幣壹仟伍佰元由上訴人負擔。
    理  由
一、上訴意旨略以：兩造於民國92年3 月間簽訂「建功文理補習
    班升日夜公私立大學保證班合約書」，約定上訴人報名參加
    被上訴人所經營補習班之升大學保證班，上課期間自92年3
    月起至同年8 月31日止，上訴人應繳納新臺幣（下同）14萬
    元之補習費，惟如上訴人未考取時，被上訴人願退還70% 之
    補習費即98,000元。嗣上訴人已依約繳納補習費，惟被上訴
    人經營之補習班得任由學生自行拿取非保證範圍之教材，歷
    史、地理科目得自由安排課程，上課始日距最後1 次考試日
    期即92年7 月12日夜間公私立大學聯考日僅3 個多月，卻約
    定上課日期至同年8 月31日止，並不合理，且上課期間未嚴
    格落實點名制度，各科目與班別混淆不清，上訴人之曠課紀
    錄已達414 小時而未被退學，任由曠課時數持續增加，且部
    分大學僅須報考即可入學，甚至數學科零分亦可分發，顯已
    喪失保證班之意義，足見被上訴人係乘上訴人之無經驗、急
    迫而為上開補習費之給付，則被上訴人以上訴人未報到或報
    考私立大學夜間部為違約理由，拒不退還前揭金額，即屬違
    約。乃原審判決上訴人敗訴，自有違誤。為此，爰依法提起
    上訴，求為判決：(一)原判決廢棄；(二)被上訴人應給付上訴人
    98,000元，及自起訴狀繕本送達翌日起至清償日止，按年息
    5%計算之利息。
二、按對於小額程序第一審判決之上訴，非以其違背法令為理由
    ，不得為之；又上訴狀內應記載上訴理由，表明下列各款事
    項：1.原判決所違背之法令及其具體內容。2.依訴訟資料可
    認為原判決有違背法令之具體事實，民事訴訟法第436 條之
    24第2 項、第436 條之25分別定有明文。所謂判決違背法令
    ，依同法第468 條規定，係指判決不適用法規或適用不當者
    而言，而有同法第469 條第1 款至第5 款所列情形之一者，
    為判決當然違背法令。據此，當事人提起上訴如以小額程序
    第一審判決有不適用法規或適用法規不當為上訴理由時，其
    上訴狀或理由書應有具體之指摘，並揭示該法規之條項或其
    內容，若係成文法以外之法則，應揭示該法則之旨趣，倘為
    司法院解釋或最高法院之判例，則應揭示該判解之字號或其
    內容，如依民事訴訟法第469 條第1 款至第5 款所列情形為
    理由時，其上訴狀或理由書應揭示合於該條款之事實，上訴
    狀或理由書如未依此項方法表明者，即難認為已對小額程序
    第一審判決之違背法令有具體之指摘，其上訴自難認為合法
    （最高法院71年臺上字第314 號判例參照）。次按上訴人雖
    提出上訴理由書，然其理由書未具體指摘原判決有何違背法
    令之內容及事實，即不具備表明上訴理由之程式，雖原第一
    審法院未依民事訴訟法第436 之32第2 項準用同法第471 條
    第1 項之規定，裁定駁回上訴，而將訴訟卷宗送交第二審法
    院，即應由第二審法院裁定駁回其上訴（最高法院73年度第
    2 次民事庭庭長會議決議參照）。
三、經查，上訴人提起本件上訴，其上訴狀及理由書所述均為事
    實上爭執之理由，並未具體說明原判決有何不適用法規或適
    用不當之處，亦未揭示該法規之條項、成文法以外之法則或
    司法院解釋、最高法院之判例，復未表明違背法令之具體事
    實，且經本院發函通知上訴人說明原判決有何適用法規顯有
    錯誤之情形，惟上訴人仍未依旨補正（見本院卷第23至26頁
    ），則揆諸首揭說明，本件上訴為不合法，應予駁回。
四、末按於小額訴訟之上訴程序，法院為訴訟費用之裁判時，應
    確定其費用額，民事訴訟法第436 條之19第1 項、第436 條
    之32第1 項定有明文。本件第二審裁判費用為1,500 元，應
    由上訴人負擔，爰併為裁定如主文第2 項所示。
五、據上論結，本件上訴為不合法，依民事訴訟法第436 之32第
    1 、2 項、第436 條之19第1 項、第444 條第1 項前段、第
    95條、第78條 ，裁定如主文。
中    華    民    國    95    年    10    月    19    日
                  民事第六庭  審判長法  官  謝靜雯
                                    法  官  高增泓
                                    法  官  鄭詠仁
正本係照原本作成。
本裁定不得抗告。
中    華    民    國    95    年    10    月    19    日
                                    書記官  王雪招


司法院資訊處製作；財團法人民間司法改革基金會備份。
